最高法院民事判決　　　　　　　　　　　　　　　八十七年度台上字第二八三七號
　　上　訴　人　遠東鐵櫃鋼鐵廠股份有限公司
　　法定代理人　王朝乾
　　被 上訴 人　聯統營造股份有限公司
　　法定代理人　吳耀欽
右當事人間請求給付工程款事件，上訴人對於中華民國八十七年一月十三日台灣高等
法院花蓮分院第二審判決（八十五年度上字第一四八號），提起上訴，本院判決如左
：
    主  文
上訴駁回。
第三審訴訟費用由上訴人負擔。
    理  由
本件上訴人起訴主張：伊於民國八十二年八月十日承攬被上訴人所承包省立竹東醫院
（下稱竹東醫院）內部裝修工程之零星下包工程，由第一審共同被告陳進昌代理與伊
簽立工程合約書，約定工程總價為新臺幣（下同）五百五十萬元；另於施工中追加四
項工程，第一次為五十三萬零六十五元，第二次為五十萬元，第三次為二萬四千元，
第四次為二萬元，工程總價款為六百五十七萬四千零六十五元。詎伊如期完工並由竹
東醫院驗收後，僅獲償五百十五萬元，尚有餘款一百四十二萬四千零六十五元未獲給
付等情，求為命被上訴人與陳進昌如數連帶給付並加給法定遲延利息之判決（第一審
判命陳進昌及原審判命被上訴人給付上訴人三十五萬元本息部分，未據陳進昌、被上
訴人聲明不服，已告確定）。
被上訴人則以：系爭工程款為五百五十萬元，伊已給付五百一十五萬元，並無追加工
程等語，資為抗辯。
原審斟酌全辯論意旨及調查證據之結果，以：上訴人主張承攬被上訴人所承包竹東醫
院內部裝修工程之零星下包工程，約定總價五百五十萬元之事實，有工程合約書為證
，該合約書係以被上訴人公司名義，由陳進昌代理被上訴人與上訴人所簽訂，被上訴
人並自認：授權陳進昌處理竹東醫院內部裝修工程，並將公司及負責人印章交給陳進
昌處理事務；陳進昌亦證稱：被上訴人公司將竹東醫院內部裝修工程全權授權伊處理
，系爭工程合約書係伊代理聯統公司所簽訂等語，並提出授權書影本佐證，堪信上訴
人之此項主張為真實。至上訴人另主張四次追加工程部分，雖提出追加工程詳細表影
本、估價單影本及陳進昌所簽發面額九十二萬四千零六十五元之支票影本，並舉曹清
華為證。惟該追加工程詳細表係上訴人自行製作，估價單並無被上訴人簽章，亦未經
陳進昌簽認；所舉證人曹清華亦否認其中一張追加工程詳細表之簽名為其所為，並稱
伊習慣簽全名，八十二年二月二十八日即已離職等語；陳進昌同否認系爭工程有追加
情事，並稱：九十二萬四千零六十五元之支票係屬交際費，非支付追加工程款云云；
均不足以證明確有追加工程情事。上訴人所稱系爭工程曾四次追加工程，追加工程款
計一百零七萬四千零六十五元，即非可採。系爭工程款總價為五百五十萬元，已付五
百一十五萬元，除上訴人請求未付三十五萬元工程款，應予准許外，其餘超過部分不
應准許，為其心證之所由得。並說明對兩造其餘攻擊防禦方法之取捨意見，因而除將
第一審所為判決關於駁回上訴人請求給付三十五萬元本息部分之訴廢棄，改判命被上
訴人如數給付外，其餘則判予維持，駁回上訴人該部分之上訴，經核於法洵無違誤。
上訴人並未於事實審就追加工程詳細表曹清華之簽名聲請鑑定或聲請調查曹清華之離
職時間，亦未指證竹東醫院系爭工程決算明細表所列完工項目係其施作之追加工程，
原審未予斟酌說明，即難謂有判決不備理由之違法。上訴論旨，復就原審取捨證據、
認定事實之職權行使，指摘原判決於其不利部分為不當，聲明廢棄，不能認為有理由
。
據上論結，本件上訴為無理由。依民事訴訟法第四百八十一條、第四百四十九條第一
項、第七十八條，判決如主文。
中      華      民      國    八十七    年     十二     月      四      日
                              最高法院民事第五庭
                                  審判長法官  吳  啟  賓
                                        法官  洪  根  樹
                                        法官  謝  正  勝
                                        法官  劉  福  來
                                        法官  黃  熙  嫣
      右正本證明與原本無異
                                              書  記  官
中      華      民      國    八十七    年     十二     月    二十一    日
